臺灣臺北地方法院刑事判決　　　　　　　100年度易字第550號
公　訴　人　臺灣臺北地方法院檢察署檢察官
被　　　告　王義青
上列被告因毀損案件，經檢察官聲請以簡易判決處刑（99年度偵
字第27646號）及移送併案審理（100年度偵字第2331號），本院
認不宜逕以簡易判決處刑，改依通常程序審理，判決如下：
    主  文
王義青犯致令他人物品不堪用罪，處拘役拾日，如易科罰金，以
新臺幣壹仟元折算壹日。
    事  實
一、王義青與程隆分別居住於臺北市○○區○○路821巷3弄8號3
    樓、4 樓，為上下樓鄰居，雙方因噪音與漏水問題常有齟齬
    ，王義青為要求程隆出面解決爭議，屢次至程隆上開住處門
    外敲打大門，其為避免遭程隆裝設之監視器拍攝，竟基於毀
    損之犯意，於民國99年11月23日22時40分許，徒手扭轉程隆
    裝設於上址4樓至5樓（聲請簡易判決處刑書誤載為3、4樓）
    樓梯間之監視器鏡頭，致該監視器上用以固定鏡頭之固定插
    座螺絲孔鬆脫無法拴緊，喪失固定鏡頭之效用，而不堪使用
    ，足以生損害於程隆。嗣經程隆發現有異，查看監視錄影畫
    面，方知係王義青所為。
二、案經程隆訴由臺北市政府警察局中山分局報請臺灣臺北地方
    法院檢察署檢察官偵查後聲請簡易判決處刑及移送併案審理
    ，本院認不宜逕以簡易判決處刑，改依通常程序審理。
    理  由
一、按被告以外之人於審判外之陳述，雖不符刑事訴訟法第159
    條之1 至第159條之4之規定，而經當事人於審判程序同意作
    為證據，法院審酌該言詞陳述或書面陳述作成時之情況，認
    為適當者，亦得為證據。當事人、代理人或辯護人於法院調
    查證據時，知有第159條第1項不得為證據之情形，而未於言
    詞辯論終結前聲明異議者，視為有前項之同意，刑事訴訟法
    第159條之5定有明文。查本件被告於言詞辯論終結前，對於
    下述本院採為認定犯罪事實依據之各項供述證據，均未就證
    據能力聲明異議，復經本院於審理時逐一提示予被告表示意
    見，本院審酌該等供述證據之取得過程並無瑕疵，與本案待
    證事實間復具有相當之關聯性，以之為本案證據並無不當，
    自得採為本件認定犯罪事實之基礎，合先敘明。
二、訊據被告對於上開犯罪事實，於偵查及本院審理中均坦承不
    諱（見99年度偵字第27646 號卷第36頁、本院簡字卷第10頁
    背面至第12頁，本院易字卷第10頁背面至第11頁、第27頁背
    面），核與告訴人程隆於警詢、偵查、本院審理中指述之情
    節（見99年度偵字第27646 號卷第7至9、25頁，本院簡字卷
    第10頁背面至第12頁），以及於偵查及本院審理中以證人身
    分具結證述之情節（見99年度偵字第27646 號卷第35至37頁
    、本院易字卷第40頁背面至第42頁）相符，復有上開監視器
    裝設地點照片（見本院易字卷第24頁），以及該監視器固定
    插座螺絲孔鬆脫後監視器鏡頭垂落情形照片（見99年度偵字
    第27646 號卷第17頁）在卷可佐；綜上堪認被告具任意性之
    自白與事實相符。至被告雖辯稱其係因長期遭受告訴人噪音
    騷擾，欲與告訴人理論，又因告訴人刻意拆除門鈴，始以敲
    打告訴人住處大門之方式促其出面處理，並為避免遭告訴人
    裝設之監視器拍攝，而徒手扭轉監視器鏡頭云云，惟被告與
    告訴人為上下樓鄰居，居住期間縱因噪音或漏水等問題而互
    有摩擦，仍應以理性態度處理彼此間之紛爭，並尋求法律途
    徑救濟，惟被告竟屢次以敲打告訴人住處大門方式欲迫使告
    訴人出面協商，復為避免遭監視器拍攝而徒手扭轉監視器鏡
    頭，且被告曾於99年11月6 日以相同方式扭轉上開監視器鏡
    頭，當時該監視器固定插座螺絲即一度鬆脫而致鏡頭垂落（
    但未達於致令固定插座不堪用之程度，詳見後述），被告顯
    然明知其徒手扭轉監視器鏡頭，可能導致固定插座受損，竟
    仍於99年11月23日22時40分再為相同行為，其有毀損之犯意
    甚明，本件事證明確，應依法論科。
三、論罪科刑：
(一)按刑法第354 條之毀損罪，以使所毀損之物，失其全部或一
    部之效用為構成要件；所謂「毀棄」，係指根本毀滅物之存
    在；「損壞」則指損傷破壞物體，使物之外形發生重大變化
    ，使其效用全部或一部喪失之意；「致令不堪用」乃係行為
    人以毀棄、損壞以外之其他方法，雖未毀損原物，然業使其
    物之效用嚴重減損或喪失而達不堪使用之程度。被告所為已
    使上開監視器之固定插座螺絲孔鬆脫無法拴緊，該固定插座
    外觀雖尚完好，但已喪失固定鏡頭之效用，達於不堪使用之
    程度，足生損害於告訴人，故核被告所為，係犯刑法第354
    條之致令他人物品不堪用罪。
(二)爰依被告之供述及卷附臺灣高等法院被告前案紀錄表等，審
    酌：被告為高中畢業之智識程度，目前無業，與父母、弟弟
    共同生活，有竊盜之前案紀錄，與告訴人相處不睦，不思理
    性解決爭議，竟為本件犯行，犯後雖坦承曾為上開行為，並
    表達願賠償告訴人之意（嗣因雙方對於賠償金額之意見不一
    致，致未能調解成立），惟仍執詞主張應歸咎於告訴人，且
    於檢察官開庭偵查後，仍在100年1月29日至告訴人住處門口
    遮蔽監視器、踹門（參見告訴人提出之監視錄影畫面翻拍照
    面以及被告之供述，本院易字卷第13至18、43頁），難認有
    真切悔悟之意，並審酌被告毀損之監視器固定插座價值尚非
    甚鉅，及其犯罪目的、手段等一切情狀，量處如主文所示之
    刑，並諭知易科罰金之折算標準。
四、不另為無罪諭知部分：
(一)聲請簡易判決處刑意旨另以：被告基於毀損之接續犯意，於
    99年11月6 日22時40分、99年12月10日凌晨1時9分，徒手毀
    損告訴人裝設於上址4樓至5樓（聲請簡易判決處刑書誤載為
    3、4樓）樓梯間之監視器固定插座，致該插座不堪使用，因
    認此部分被告亦涉有刑法第354條之毀損罪嫌云云。
(二)惟犯罪事實應依證據認定之，無證據不得認定犯罪事實；不
    能證明被告犯罪者，應諭知無罪之判決，刑事訴訟法第154
    條第2項、第301條第1 項分別定有明文。聲請簡易判決處刑
    意旨認被告涉有上開部分之犯行，無非係以告訴人之指述為
    其論據。訊據被告固坦承曾於99年11月6 日22時40分、99年
    12月10日凌晨1時9分徒手撥轉上開監視器鏡頭，惟辯稱：伊
    於99年12月10日撥轉轉監視器鏡頭時，螺絲孔已經鬆掉了（
    見本院簡字卷第25頁、易字卷第43頁背面）。經查，告訴人
    於本院審理中證稱：該監視器鏡頭第一次（即99年11月6 日
    ）掉下來時，伊是用原來的螺絲再勉強裝回去，裝下去時螺
    絲還可以轉，還可以拴回去，第二次（即99年11月23日）螺
    絲的功能已經沒有了，因為螺絲的牙孔已經壞掉了，拴不回
    去，伊就以雙面膠裝回去，第三次（即99年12月10日）也是
    以雙面膠把監視器固定插座裝回去，99年11月23日與99年12
    月10日被告破壞的監視器是同一個，第三次（即99年12月10
    日）伊是用雙面膠黏，在那之前有幾天監視器在那裡晃，伊
    沒有去動它等語（見本院易字卷第40頁背面至第42頁）。由
    上開告訴人之證述，堪認被告於99年11月6 日撥轉該監視器
    鏡頭後，固定插座螺絲仍可拴回去，並未喪失固定鏡頭之效
    用，即未達於不堪用之程度；而該監視器固定插座在被告99
    年11月23日晚間第二度破壞時，螺絲孔即已損壞、拴不回去
    ，而喪失其效用，迄至99年12月10日被告第三度扭轉該鏡頭
    時，告訴人仍未更換新品或以其他方法加以修復，僅係用雙
    面膠黏貼，自難認被告於99年12月10日所為係使原具有正常
    效用之監視器固定插座喪失效用、達於不堪用之程度。是依
    公訴人所舉證據，尚難認被告涉有聲請簡易判決處刑意旨所
    指99年11月6 日、99年12月10日之毀損監視器固定插座犯行
    ，此外復查無其他積極證據足證被告有此部分犯行，原應為
    無罪之諭知，惟公訴人既認此部分與本院前揭認定有罪部分
    有接續犯之一罪關係，爰不另為無罪之諭知。
五、臺灣臺北地方法院檢察署檢察官以100 年度偵字第2331號移
    送併案審理部分：檢察官雖以被告於99年12月10日凌晨1時9
    分，徒手毀損告訴人裝設於上址4、5樓（移送併辦意旨書誤
    載為3、4樓）樓梯間之監視器固定插座，與業經檢察官以99
    年度偵字第27646 號聲請簡易判決處刑部分為同一案件，而
    移送本院併案審理；惟上開監視器固定插座於99年11月23日
    即已遭被告毀損，本件並無證據足認被告99年12月10日所為
    係使原具有正常效用之監視器固定插座喪失效用、達於不堪
    用之程度，業如前述，自難認此部份與業經聲請簡易判決處
    刑，並經本院論罪科刑部分有裁判上一罪或實質上一罪關係
    ，應退由檢察官另為妥適之處理。
據上論斷，應依刑事訴訟法第452 條、第299條第1項前段，刑法
第354條、第41條第1項前項，刑法施行法第1條之1第1項、第2項
前段，判決如主文。
本案經檢察官蔡甄漪到庭執行職務
中    華    民    國    100    年    4    月    11    日
                    刑事第十六庭  法  官  陳蒨儀
上正本證明與原本無異。
如不服本判決應於收受送達後10日內向本院提出上訴書狀，並應
敘述具體理由；其未敘述上訴理由者，應於上訴期間屆滿後20日
內向本院補提理由書（均須按他造當事人之人數附繕本）「切勿
逕送上級法院」。告訴人或被害人如對於本判決不服者，應具備
理由請求檢察官上訴，其上訴期間之計算係以檢察官收受判決正
本之日期為準。
                                  書記官  呂慧娟
中    華    民    國   100    年    4     月    12    日
附錄本判決論罪法條全文：
刑法第354條
毀棄、損壞前二條以外之他人之物或致令不堪用，足以生損害於
公眾或他人者，處2年以下有期徒刑、拘役或5百元以下罰金。